【裁判字號】    89,竹小,264
【裁判日期】    891229
【裁判案由】    給付租金
【裁判全文】
臺灣新竹地方法院民事判決  八十九年度竹小字第二六四號
    原      告  甲○○○○○○.
    被      告  乙  ○
右當事人間請求給付租金事件，本院判決如左：
    主      文
原告之訴駁回。
訴訟費用新臺台幣伍佰零柒元由原告負擔。
    事實及理由
一、原告訴之聲明：被告應給付原告新台幣（下同）二萬六千一百零六元，及自起訴
    狀繕本送達翌日即八十九年十月二十八日起至清償日止，按週年利率百分之五計
    算之利息。
二、事實摘要：
    原告主張兩造於民國（下同）八十八年十月二十五日，就門牌號碼新竹市○○街
    五十四巷九號三樓之九之房屋，透過第一租屋中心仲介簽訂房屋租賃契約，租賃
    期限自八十八年十月二十五日至八十九年十月二十四日止，依契約書第三條約定
    ，租金每月八千五百元，被告應於每月二十五日前繳納，擔保金一萬七千元，被
    告於訂約當日先給付一個月擔保金（押金）即八千五百元，剩餘一個月擔保金（
    押金）於八十九年十一月六日前繳納，如未繳納即視為違約，被告未遵期給付剩
    餘之擔保金，即已違約；又被告只住一個多月即搬走，依契約書第六條第四款，
    未住滿六個月者，被告應賠償原告二個月租金，其中被告已繳一個月擔保金，故
    抵扣後被告仍有十二月份租金八千五百元、剩餘賠償金即一個月租金八千五百元
    及電話費八千七百零六元、水費電費等共計二萬六千一百零六元尚未給付，經原
    告以存證信函通知仍未獲給付，爰依租賃契約等法律關係請求如上述金額之給付
    ；至簽約時確有同意被告要裝設第四台，但並未同意支付裝機費用，並否認被告
    有表示若裝設第四台就不承租系爭房屋之語等情。被告則以原告有允諾於八十八
    年十一月六日前負責裝設第四台，若不安裝則不承租前開房屋，被告才會於簽約
    日先給付一個月擔保金，保留剩餘之擔保金於十一月六日原告裝設第四台後再給
    付剩餘之擔保金，但幾經聯繫原告卻遲未裝設，於八十八年十一月六日原告仍未
    裝設第四台，被告還透過第一租屋中心詢問原告是否安裝，卻仍無下聞，故係原
    告違約在先，被告才於八十八年十一月十六日未住滿一個月即搬走，並將鑰匙交
    給仲介之第一租屋中心人員，表示不再繼續承租；至原告所請求之八十八年十二
    月份電話費，因被告已於同年十一月十六日搬離，不可能於該期間打電話，另水
    費單據依抄表日亦非被告承租期間所生費用，而電費其計費期間係自八十八年九
    月十四日至同年十一月十五日，故僅願支付承租期間按比例計算之費用，而因被
    告實際上未住滿一個月，且並未違約，故上開應分攤之金額主張就原告應返還之
    擔保金中加以抵銷等語置辯。
三、本院之判斷：
  （一）原告主張兩造於八十八年十月二十五日就前開房屋簽訂租賃契約，被告未住
        滿六個月即搬離之事實，業據提出房屋租賃契約書一份、存證信函及回執一
        份、電費通知及收據聯一紙、水費收據一紙及電信費收據二紙為證，復為被
        告所不爭執，自堪信原告此部分主張為真實。惟被告抗辯未住滿一個月即因
        原告遲未依約定期限裝設第四台，而上開裝設第四台事宜復為被告同意承租
        與否之要素，方不願再繼續承租而搬走，原告既違約在先，故除被告應分攤
        之水電及電話費用抗辯以原告應返還之擔保金抵銷外，對原告其餘主張皆予
        以否認等語，是本件所應審究者為前開裝設第四台事宜是否為原告應負之契
        約義務？被告是否有違反兩造租賃契約？又兩造租約是否業經被告依法終止
        等情。
  （二）查被告辯稱訂約時因原告允諾於八十八年十一月六日前要出錢裝設第四台，
        其始同意承租前開房屋，惟原告卻未依約裝設第四台，已違約在先，嗣經被
        告透由仲介人員聯繫原告，仍未前來安裝，故未住滿一個月即於八十八年十
        一月十六日搬離前開房屋，且將鑰匙交還給第一租屋中心，要該中心人員轉
        知原告不願再承租等情，業據證人即承辦兩造租賃契約事宜之第一租屋中心
        前業務人員劉明勳到庭證稱：當時被告有要求原告要裝設第四台，原告有承
        諾要為被告安裝第四台，並約定裝設第四台費用由原告負責支付，簽約後約
        二週，被告有打電話表示原告遲未聯繫第四台業者來安裝，其亦曾告知原告
        上情，原告當時僅表示會安裝云云，惟仍未安裝，嗣後被告又來電表示原告
        未履行承諾，其感覺受騙，不願再承租等語，嗣於八十八年十一月中旬，被
        告即將前開租賃房屋鑰匙交還給第一租屋中心公司，其亦立即轉知原告前開
        被告已終止租約不再承租等情（見本院八十九年十二月十四日言詞辯論筆錄
        ），原告亦自認其有允諾要負責聯繫安裝第四台事宜等情，查證人劉明勳係
        第一租屋中心業務員，而第一租屋中心係受兩造委託仲介本件租屋事宜，則
        劉明勳與兩造均無特別利害關係，是其前開證述，自屬可採。而參諸證人劉
        明勳前開證述，兩造於訂約之時有特別約定原告負有聯繫裝設第四台之義務
        ，而裝設費用並由原告支付，其後當原告未依約裝設時，被告甚至不斷透由
        第一租屋中心之本件承辦人劉明勳通知原告等情，足見被告抗辯裝設第四台
        乃兩造租賃契約之重要事項，且屬該租賃物約定使用之狀態，應屬可信。原
        告雖主張其有聯繫第四台人員至前開房屋安裝，但被告均不在家云云，惟此
        為被告否認，原告就此亦未舉證以為證明，且查證人劉明勳亦證稱當被告因
        原告遲未安裝第四台，而要其轉知原告儘速裝設時，原告僅表示會聯繫安裝
        ，並未表示有連繫第四台安裝業者至前開租賃房屋安裝，惟因無人而無法安
        裝等語，則苟原告確有依約聯繫第四台業者前往安裝，何以當被告委託第一
        租屋中心承辦人劉明勳通知未安裝第四台事宜時，原告卻未表示上情，亦顯
        與常有違。
  （三）按出租人應以合於所約定使用、收益之租賃物交付承租人，並應於租賃關係
        存續中保持其合於約定使用、收益之狀態，民法第四百二十三條定有明文。
        本件基於前述，被告雖係向原告承租房屋，惟該房屋應裝設有第四台，乃為
        兩造約定之使用狀態，此項約定雖未明訂於書面契約內，惟參諸證人劉明勳
        所述，兩造顯已達成合致，且屬原告應負之契約義務，而應為兩造租賃契約
        之重要事項自明，從而原告迄未依約定支付費用裝設第四台，自屬未以合於
        約定使用狀態之租賃物交付被告，顯已構成違約，嗣被告透由第一租屋中心
        承辦人劉明勳催告，原告接到該催告之通知，亦承諾會儘速安裝，惟經過一
        段期間，原告仍未安裝，則被告乃於八十八年十一月十六日搬出，並將鑰匙
        交由第一租屋中心轉交原告，並表示不願再承租，則被告顯係已為終止兩造
        租約之意思表示，而此項意思表示，參諸證人劉明勳前開所述，亦已轉知原
        告，是顯已到達原告自明。而按兩造簽訂之租賃契約第七條第五款約定，兩
        造任何一方如有違約時，他方各得終止租賃契約等語，亦有該租賃契約書在
        卷可按，本件既因原告未依約裝設第四台，則被告自得依法終止租賃契約，
        是被告前開經催告後終止兩造間之租賃契約並於八十八年十一月中旬搬離前
        開租賃物，自為其本於契約之正當權利行使，而無原告主張之違約情事。
  （四）本件被告提前終止租約既屬合法，且其業於八十八年十一月中旬搬離，已如
        前述，從而原告主張被告未住滿六個月應賠償原告二個月租金，另其八十八
        年十二月之租金未付，經以已支付相當一月之擔保金扣抵後，尚應給付原告
        一萬七千元乙節，自屬無理由，應不准許。又原告主張被告應給付其代墊之
        水電費及電話費用云云，被告對電話費部分八十八年十一月份合計三千四百
        八十二元之收據固不爭執，惟辯稱原告所提同年十二月份收據因其已於同年
        十一月十六日搬離前開房屋，自不可能繼續使用該電話，另原告所提水費收
        據，依抄表日記載為八十八年九月二十八日，則被告當時根本尚未搬入前開
        租賃房屋，不能令其負擔，至電費部分因計費期間自八十八年九月十四日至
        同年十一月十五日，故僅應負擔其承租期間按比例計算之費用，且因被告實
        際上未住滿一月，亦未違約，而被告已支付一個月租金八千五百元及一個月
        之擔保金八千五百元，故上開應分攤之費用主張應由原告應返還之金額中加
        以抵銷等情；查原告所提出之上開收據中，其中電費之計費期間自八十八年
        九月十四日至同年十月二十四日部分（收據之記載係自八十八年九月十四日
        至同年十一月十五日），因被告之承租期間係自八十八年十月二十五日起至
        同年十一月十六日止，故該段期間自非屬被告依租賃契約所應負擔之費用，
        而不應由被告負擔，是被告抗辯應按其租賃期間在該計費期間之比例負擔其
        應付之電費等情，自屬可採。從而原告此部分所得請求之金額為一四一元（
        424x21/63=141，元以下四捨五入)。又原告所主張代墊之水費部分，依所提
        收據之抄表日為八十八年九月二十八日，有該收據在卷可考，則自非被告於
        承租前開租賃物所應負擔之費用，是原告請求被告應給付此部分代墊之水費
        七十九元乙節亦屬無據，應予駁回。至原告另主張被告應給付其代墊之電話
        費八千七百零六元乙節，查原告就其中八十八年十一月份收據三千七百七十
        三元部分，為被告不爭執，故此部分原告之請求自屬有據，惟就八十八年十
        二月份之四千九百三十三元部分，則為被告所否認，而依據原告所提此部分
        收據記載之列載時間為八十八年十二月，而依前述，被告既已於八十八年十
        一月十六日搬離，則原告自應就此部分費用係被告租賃期間所生之事實負舉
        證責任。而原告就此並未提出任何證明，且查該部分電話單據之繳費期限為
        八十九年一月四日，衡情電話費用單據如繳費期限係在月底或翌月初者，其
        寄發之日期通常係在當月之下旬，而計費期間則最早應係自上月之中、下旬
        起，而基於前述，被告業已於該電話收據所載之上月中旬即已搬離，是益不
        能證明係被告在租賃期間所生之費用自明，原告此部分主張亦不足採。從而
        原告所得向被告請求給付之金額即為三千九百十四元（3773+141=3914)。惟
        查被告既已合法終止租約，因被告並未違約已如前述，則被告主張就原給付
        用以擔保其因租約所負義務之擔保金八千五百元即屬得向原告請求返還之金
        額，從而被告主張其得以前開對原告請求返還擔保金之債權，與其應給付原
        告前開之電話費、電費之金額抵銷，亦屬有理由，而經被告行使抵銷權結果
        ，原告就此部分得行使之債權亦因而消滅。
  （五）綜上所述，原告依租賃契約法律關係請求被告給付二萬六千一百零六元及自
        起訴狀繕本送達翌日即八十九年十月二十八日起至清償日止，按週年利率百
        分之五計算之利息云云，或屬無據，或業因被告行使抵銷權而消滅，不得再
        予請求，均應予駁回。
四、本件事證已臻明確，兩造其餘攻擊防禦方法，均不影響本件判決結果之認定，爰
    不一一論述，併此敘明。
五、據上論結，原告之訴為無理由，爰依民事訴訟法第四百三十六條之二十三、第四
    百三十六條第二項、第七十八條、第四百三十六條之十九第一項，判決如主文。
中      華      民      國    八十九    年     十二     月    二十九    日
                                  臺灣新竹地方法院新竹簡易庭
~B法      官  李承訓
右為正本係照原本作成。
如對本判決上訴，須於判決送達後廿日內向本院提出上訴狀。
~B法院書記官  呂超上
中      華      民      國    八十九    年      十二    月    二十九    日


司法院資訊處製作；財團法人民間司法改革基金會備份。
